臺灣高雄地方法院刑事判決　　　　　　　 96年度易字第492號
公　訴　人　臺灣高雄地方法院檢察署檢察官
被　　　告　丙○○
上列被告因妨害公務案件，經檢察官提起公訴（95年度偵字第
30745 號），本院判決如下：
    主  文
丙○○無罪。
    理  由
一、公訴意旨略以：被告丙○○於民國95年11月21日下午2 時55
    分，騎乘車牌PWW- 877號之機車，行經高雄市苓雅區○○○
    路與光華路口停等紅燈時，因未戴安全帽，遭在該處執行交
    通勤務之高雄市政府警察局苓雅分局民權路派出所警員甲○○、丁○○攔下，並示意丙○○停靠路邊欲告發交通違規，
    詎丙○○竟基於妨害公務之故意，非但拒絕停車受檢，並闖
    紅燈加速往前逃逸，甲○○、丁○○隨即驅車自後追趕，嗣
    丙○○逃至苓雅區○○街10巷口為甲○○發現時，竟未理會
    甲○○停車之要求，反朝甲○○方向衝撞，甲○○因此摔倒
    受有左膝挫傷瘀血之傷害（未據甲○○告訴），維隨即爬起
    後將丙○○逮捕，因認被告涉犯刑法第135 條第1 項強暴妨
    害公務罪嫌等語。
二、按犯罪事實應依證據認定之，無證據不得認定其犯罪事實；
    又不能證明被告犯罪者，應諭知無罪之判決，刑事訟訴法第
    154 條第2 項、第301 條第1 項分別定有明文。次按認定犯
    罪事實所憑之證據，無論直接或間接證據，其為訴訟上之證
    明，須達於通常一般之人均不致有所懷疑，而得確信其為真
    實之程度者，始得據為有罪之認定，倘其證明尚未達到此一
    程度，而有合理之懷疑存在時，尚難為有罪之認定基礎（最
    高法院76年台上字第4986號著有判例可資參照）。再按刑法
    第135 條第1 項之罪，以對於公務員依法執行職務時施強暴
    脅迫為要件。所稱「強暴」，係指一切有形力即物理力之行
    使而言，不問其係對人或對物為之均包括在內（同院82年度
    台上字第608號判決可資參照）。
三、證據能力意見：
（一）證人即員警甲○○職務報告、交通事故談話紀錄表各1 紙
      ，均為審判外之傳聞書面，並無例外可採為傳聞證據之法
      定事由，被告亦爭此部分執證據能力，應均認不得作為審
      理證據。
（二）證人甲○○診斷證明書1 紙，為負責為診斷傷勢之醫師，
      依其所見所為之證明文書，核其本質，乃為被告以外之人
      於審判外之書面陳述，又雖為從事業務之人於業務上所製
      作證明文書，但既為針對本件個案所制作，尚難認合於刑
      法第159 條之4 第2 款，所謂得成為傳聞例外之業務文書
      ，維該文書自外部觀之，乃醫師基於專業知識、臨床診斷
      經驗所作成，且未敘述本件案發經過等事實，而具有相當
      之中立性，是其作成過程並無不適當之情形，應認有相當
      程度可信之特別情況，又與本件待證事實有相當之關聯性
      ，依同法第3 款規定，應屬同法所認之特信性文書，而有
      證據能力。
（三）本件檢察官、辯護人及被告於本院審判程序時，就其餘如
      下所引用各項證據（含傳聞證據、非傳聞證據及符合法定
      傳聞法則例外之證據）證據能力，於本院言詞辯論終結前
      ，均未聲明異議，認該具有傳聞證據性質之證據，並無任
      何違法取證之不適當情形，以之作為證據使用係屬適當，
      自有證據能力。
四、公訴意旨認被告丙○○涉有妨害公務之罪嫌，主要係以證人
    即高雄市政府警察局苓雅分局民權路派出所警員甲○○、丁○○於偵訊之證述、甲○○上開傷勢診斷書為據。訊據被告
    丙○○自承有因未戴安全帽騎乘機車，行經高雄市○○○路
    與光華路口與員警甲○○、丁○○相遇，嗣於林南街10巷口
    與甲○○所騎乘機車撞擊之事實，則堅決否認有何妨害公務
    之罪嫌，辯稱：伊不知員警有攔查動作，並無不服取締即闖
    紅燈加速逃逸云云，又伊行經林南街10巷口突見甲○○員警
    機車，欲將車頭轉向，仍閃避不及致撞落警用機車後方車牌
    ，並非故意衝撞甲○○機車等語。
五、經查：
（一）被告丙○○於95年11月21日下午2 時55分許，騎乘
      PWW-877 號重型機車，行經高雄市○○○路與光華路口，
      因未戴安全帽，遭員警甲○○、丁○○趨前盤問執行稽查
      職務時，被告未予理會，拒絕受檢即行騎車離去，員警2
      人自後尾隨欲攔停，嗣被告騎乘機車在林南街10巷街口因
      與員警甲○○警用機車發生擦撞始遭查獲，被告到案後經
      警舉發有未戴安全帽、不服稽查取締之違規等節，業經證
      人甲○○於本院審理中證稱：「當日與丁○○一起執行巡
      邏勤務，於下午2 時45分許，在苓雅路、光華路口，發現
      被告騎乘機車未戴安全帽在我們前方2 公尺處等紅燈，就
      依法告知，並指揮被告靠邊停車受檢，但沒有鳴警笛，被
      告車頭一轉就闖紅燈離開，我沿光華路北向到林南街右轉
      ，起先50公尺有鳴警笛，後來追不到就沒有，我因為看被
      告往東，認為應該是住那附近的人，才到林南街10巷口等
      。丁○○則分路從巷內追」等語（本院卷, 第127,138 頁
      以下），核與證人丁○○於本院審理中證稱：「我當天跟
      甲○○執行巡邏勤務，發現被告沒有戴安全帽停等紅燈，
      甲○○起手勢要攔他盤查，被告看到我們後，就闖紅燈逃
      逸，我們在後尾隨，被告逆向從苓雅一路左轉光華路，右
      轉林德街再左彎入巷內騎，我騎車迴轉一路跟在被告後方
      ，被告查覺也有回頭看，最後沒有追到，就放慢車速。當
      時是白天，均未開警笛。甲○○騎另一台機車在我後面，
      我不知道他從那邊追被告，後來甲○○說與被告發生車禍
      我才到林南街10巷現場」等語相符（同卷, 第173 頁以下
      ），均已證述渠因被告未戴安全帽，經攔查卻未停車受檢
      ，反而逃避檢查趨車加速逃逸情節明確，並有高雄市政府
      警察局95年11月21日舉發違反道路交通管理事件通知單2
      紙在卷可佐（舉發事由：未戴安全帽、不服取締），而被
      告就其於上開時地騎乘機車未戴安全帽之違規情節，已坦
      認在卷，且被告行駛之路線復為林南街狹小巷道，車速並
      非通衢要道可比，則以警方已查獲被告違規情節，為求能
      順利舉發，必當加速自後追趕，若非被告有心逃逸，豈有
      不能立即攔停之理。佐以員警所述於發現被告違規時取締
      位置在被告前方近距離處，均著警察制服，騎乘警用機車
      ，亦有攔停手勢動作，至為明顯，嗣被告未予理會騎乘離
      去時，2 部警車自後尾隨亦無法立即趕上，足見被告車速
      非慢，又其有回頭張望動作，並趨車沿路數度彎行復鑽入
      小巷，被告顯有規避員警取締而加速逃逸情事。另被告已
      陳明其當日原目的地為五福路，何以嗣後卻朝反方向自苓
      雅一路、光華路口騎至肇事地之林南街10巷口，亦即其對
      當日遇警後行經路徑與目的地關聯性無法合理解釋（本院
      卷, 第186 頁），其諉稱不知員警查緝及在後追趕云云，
      洵不足採，足認本件因被告違反交通安全規則，員警甲○○、丁○○有依交通法規執行取締攔查之勤務行為，被告
      對此亦知情等節無訛，即與妨害公務罪名以公務員依法執
      行職務要件符合。然被告縱有此開拒絕盤查而逕自駛離現
      場之行為，所為僅係違反道路交通管理處罰條例之行政不
      法行為，其趨車離去時尚未有何施強暴、脅迫之行為，亦
      可認定。
（二）公訴意旨認被告騎乘機車於林南街10巷口，與員警甲○○
      相遇後，有故意騎乘機車衝撞員警之強暴行為，固據證人
      甲○○於審理、偵查時證稱：「我行至林南街遠遠發現被
      告，把機車停在林南街10巷巷口正中間東向等待被告攔停
      ，定點等待約30秒後，看到被告沒有減速，車速約40公里
      ，就指揮他停車，他仍直接衝撞過來，被告機車車頭撞到
      警用機車左後方懸掛車牌位置處，雖沒有撞到我，但導致
      我當場人、車向右側倒地，左膝可能是警用機車倒下時到
      受有傷害，另警用機車車尾凹陷，車牌掉落，發生事故後
      ，即請交通大隊人員到場」等語（本院卷, 第127 頁以下
      ；偵卷, 第20,39 頁），並提出診斷證明書、警用機車車
      損相片在卷為佐。
（三）被告對與證人甲○○2 車在上開巷口碰撞發生交通事故，
      其所騎乘機車撞及警用機車尾端致車牌掉落，亦不爭執，
      維否認當時已預見員警人車停待巷口處，而蓄意衝撞乙節
      ，辯稱：當時警用機車恰到路口，伊有偏斜車頭右轉閃避
      但反應不及，其車左側意外撞落警車後車牌，並無故意衝
      撞之犯意等語。查本件交通事故2 車撞擊點位置，係被告
      車號PWW-877 號機車車頭左側處撞上甲○○車號XX3-772
      號警用機車後車牌處，致後車車牌掉落現場，而被告機車
      車前葉子板左側有明顯烤漆掉落新鮮白色刮痕等節，有現
      場照片、道路交通事故現場圖在卷可稽（本院卷, 第
      150,155 頁以下，現場圖「X 」記號表明撞擊位置），與
      被告所辯相符，另證人即到場處理交通警察戊○○亦證稱
      ：「因值班警員通知車禍發生，我到場時，被告機車倒地
      ，2 部警用機車直立於停在現場。因為只是輕微碰撞，我
      看不出明顯撞擊點」等語（本院卷, 第176 頁以下），所
      證述被告及證人甲○○機車倒、立情形，亦核與照片所示
      情形相符（同卷, 第157 頁），其撞擊位置堪以認定，則
      證人甲○○前述其有人車同時倒地情形，與現場跡證未符
      ，即非無疑。再者，警用機車除車牌掉落外，並無其他明
      顯車損情形，地面亦無刮地痕跡，輔以現場圖所示2 車行
      進路線或定點位置、方向，足認被告機車前方葉子板左側
      刮痕確實應係沿林南街10巷南向行進中，與甲○○在同街
      巷口西向東警用機車車牌發生接觸而造成，依此撞擊位置
      、車損情形，2 車應係發生擦撞，而非猛力衝撞所致。另
      證人甲○○雖另稱因目睹被告並未減速，伊將向前移動，
      才被撞到車尾，沒有被撞到腳等語（本院卷, 第140 頁）
      ，惟現場圖已記明證人警車為暫停車，亦與證人證述此節
      未符，又若證人之警用機車係遭被告機車直行衝撞，且被
      告並未為閃避動作，而以證人甲○○當時定點暫停車輛，
      側身擋道，並非行駛狀態，頂多僅有些許前移動作，目標
      明顯，若被告執意對警施用暴力手段，欲直接衝撞員警以
      遂逃匿目的，復未減速，應選擇並得輕易衝撞警用機車中
      段部位，焉會僅擦撞車尾車牌處，證人甲○○亦證述被告
      並未朝其身體衝撞明確。且若被告直行衝擊，被告機車主
      要車損位置應係車頭正前方部位，而非僅有左前側面葉子
      板產生刮痕而已，又被告機車當場倒地，且地面留有油漬
      痕跡，相對證人甲○○警用機車係直立地面，僅有車牌遺
      落地面，並無其他車損或曾經倒地跡證，均如現場圖所示
      位置，有卷附現場照片、現場圖明白可示（本院卷, 第
      157 頁），若被告並未為閃避動作，警用機車遭其直接撞
      擊力道非小，應無可能保持暫停直立狀態，而僅有被告機
      車倒地情形。是以，證人甲○○之證詞與事證未符，被告
      辯稱：伊當場有將車頭向右偏斜，閃避證人機車，惟仍不
      及避免其機車左前側擦撞橫向在前警用機車尾致後車牌掉
      落，並非蓄意衝撞機車等語，與現場跡證較為相符，可以
      採信。故依現場跡證及照片，尚難認被告係故意直接衝撞
      警用機車或員警，而遽認被告對執行公務員及警用車輛有
      施強暴手段之故意。
（四）被告復辯稱：其係因2 車突然相遇，閃避不及乙節，查被
      告、證人甲○○所騎乘者，均為相同排氣量之重型機車，
      2 車自苓雅路、光華路口取締現場同時離開，而被告自知
      為警車自後追趕，其欲擺脫員警尾隨，車速自然非慢，且
      被告亦自承其車速約有時速40公里乙節在卷（本院卷, 第
      187 頁），核與證人甲○○證述被告行車速度相符，另證
      人甲○○自後追趕途中抄他路攔截，期間亦會對行進路線
      、人車狀況妥為觀察、判斷，耽擱行進時間，故2 車同時
      抵達本件肇事地點，亦與常理無違。再者，依被告事發前
      行進路線即林南街10巷巷道寬度僅約6 公尺，巷道旁亦有
      汽車停放，右前方巷口處確有守望相助亭，有卷附相片可
      佐（本院卷, 第113,157 頁），被告為顧及後方警車追緝
      ，行車注意力分散，又行進間容因右前方守望相助亭遮蔽
      右前方視野視線，並未預見證人甲○○自林南街向東駛出
      ，迨被告行至巷口，適證人之警用機車亦抵達現場，且被
      告因車速非慢，發現證人到位時，已煞停閃避不及，僅向
      右偏斜，仍撞及警車乙節，堪以認定，同難認被告有故意
      衝撞之強暴行為。
（五）末佐以被告當時若明知警車在前，仍執意直接衝撞警車，
      應能自忖將肇致交通事故，使自己或員警受傷，自身亦難
      免遭警逮捕、通緝結果，而其先前頂多有未戴安全帽、不
      服取締等違反交通法規之行政不法作為，並非刑案通緝犯
      或有攜帶違禁物品在身之現行犯，若既已目睹員警已以機
      車車身堵住巷口，亦無直接衝撞警車或員警，擴大事端，
      僅求脫逃，而為自身招致更大禍端之動機，益徵被告應無
      直接對員警施以強暴之故意。
六、綜上所述，被告丙○○固有逃避舉發之故意，及其騎機車加
    速逃匿及在巷道內未減速行駛方式易危及道路安全外，尚難
    認被告與證人發生擦撞行為時，係直接針對執行公務之員警
    或警用車輛而為，從而，難謂其主觀上另有對員警施以強暴
    而妨害公務之意思，準此，被告之行為尚難以刑法第135 條
    第1 項妨害公務之罪相繩。此外，本院復查無其他積極證據
    足認被告有公訴人所指之犯行，自屬犯罪不能證明，本諸「
    罪證有疑、利於被告」之證據法則，揆諸首揭說明，自應就
    被告被訴妨害公務犯行為無罪之諭知。
據上論斷，應依刑事訴訟法第301條第1項前段，判決如主文。
本案經檢察官乙○○到庭執行職務。
中　　華　　民　　國　　96　　年　　7 　　月　　12　　日
                  刑事第14庭    審判長法  官  蔡廣昇
                                      法  官  施介元
                                      法  官  林瑋桓
以上正本證明與原本無異。
如不服本判決，應於判決送達後10日內，向本院提出上訴狀。
中　　華　　民　　國　　96　　年　　7　　月　　12 　　日
                                      書記官  李柏親
